臺灣臺南地方法院刑事判決　　　　　　　　　　　　　九十年度交易字第五三四號
　　公　訴　人　臺灣台南地方法院檢察署檢察官
　　被　　　告　乙○○
右列被告因公共危險等案件，經檢察官提起公訴（九十年度營偵字第一六五七號），
本院判決如左：
    主  文
乙○○服用酒類，不能安全駕駛動力交通工具而駕駛，處拘役伍拾日，如易科罰金，
以參佰元折算壹日；又因過失傷害人，處拘役拾日，如易科罰金，以參佰元折算壹日
，應執行拘役伍拾伍日，如易科罰金，以參佰元折算壹日，緩刑貳年。
    事  實
一、乙○○於民國九十年九月二十五日下午十五時許，在嘉義縣義竹鄉某處，飲用紅
    酒一瓶加蘋果西打後，業已達於不能安全駕駛動力交通工具之程度，原應注意飲
    酒後，吐氣所含酒精濃度超過每公升零點二五毫克以上者，將為酒力所困，辨識
    力、注意力、反應力均不如常，依規定不得駕車，竟仍自該處駕駛車牌號碼ＲＶ
    －五二二三號自用小客車，於同日晚上十八時三十分許，沿台南縣新營市○○路
    ○段，由西往東方向，行至該路段與和平路路口時，原應注意汽車行駛時，駕駛
    人應注意車前狀況，並隨時採取必要之安全措施之規定。而依當時之情形天候晴
    、雖為夜間然有路燈照明、柏油路面、直路、路面乾燥、無缺陷、道路上未有任
    何障礙物、視距復屬良好、號誌動作正常等情形以觀，客觀上亦無不能注意之情
    事，竟因不勝酒力，致操控能力變差，以及疏於注意車前狀況，貿然通過該路口
    。適同一時地江珮瑛騎乘車號ＴＦＴ－○一三號輕型機車，後載甲○○，沿新進
    路二段由東向西方向行駛，亦應注意車輛左轉彎時，轉彎車應讓直行車先行，並
    應距交岔路口三○公尺前顯示方向燈或手勢，行至交岔路口中心處左轉，並不得
    占用來車道搶先左轉之規定。而依當時之情形，並無不能注意之情況，竟疏未注
    意，冒然左轉。由於雙方皆有上述過失，避剎皆已不及，雙方之車輛遂於前開交
    岔路口發生碰撞。江珮英因之受有「雙下肢多處擦傷」等傷害；甲○○因之受有
    「頭部外傷」等傷害。嗣經警前往處理，並將乙○○送至新營市營新醫院抽取血
    液檢測，其血液中酒精濃度達二九○ＭＧ／ＤＬ，經換算呼氣酒精濃度，達每公
    升一點四五毫克，而查獲上情。
二、案經江珮瑛、甲○○訴由台南縣警察局新營分局報請臺灣臺南地方法院檢察署檢
    察官偵查起訴。
    理  由
一、訊據被告乙○○對於右述時、地，駕車行經前開路口，並與告訴人江珮瑛所駕駛
    及甲○○所搭乘之車輛發生碰撞之事實坦白承認。
二、經查：被告所為前開犯罪事實，業據告訴人等於警訊時中指訴甚詳，且有台南縣
    警察局新營分局製作之道路交通事故調查報告表一紙及交通事故蒐證照片十張張
    在卷足憑，又告訴人因本件車禍而受有如事實欄所載等傷害，復有行政院衛生署
    新營醫院九十年九月二十六日診字第九○二九七九號、九○二九七八號診斷證明
    書各一份存卷可參。
三、按刑法第一百八十五條之三所稱服用酒類或其他相類之物，不能安全駕駛動力交
    通工具之公共危險條款，係屬抽象危險犯之規定，此種抽象危險係伴隨飲酒過量
    之行為而當然成立。換言之，只需客觀上有此種行為出現，危險即視為存在，其
    是否果真肇事，均不影響公共危險罪責之成立；若其果真肇駕車肇禍，其不能安
    全駕駛動力交通工具之情形，則更不待言。另參考德、美等國之認定標準，對於
    酒精濃度呼氣已達每公升零點五五毫克，或血液濃度達百分之零點一一以上，肇
    事率為一般正常人之十倍，認為已達「不能安全駕駛」之標準（此有法務部八十
    八年五月十八日法八八檢字第一六六九號函可資參照），而本件被告對其在右述
    時、地，酒後駕車一事不僅坦白承認，且其肇事後吐氣之酒精濃度，經測試換算
    結果仍高達每公升一點四五毫克，亦有生化檢驗申請報告單一紙在卷可按，參照
    前揭說明，被告飲酒後確已達於不能安全駕駛動力交通工具之程度。況被告嗣後
    更因不能安全駕駛之行為，而肇事致人受傷，此益證被告於上開時、地，飲酒後
    駕駛車輛時，即已處於不能安全駕駛之狀態。綜上所述，本件事證已臻明確，被
    告酒後駕車犯行，已堪認定。
四、次按汽車行駛時，駕駛人應注意車前狀況，並隨時採取必要之安全措施，道路交
    通安全規則第九十四條第三項定有明文。本件被告駕車於道路上行駛，本應注意
    上開道路交通安全規則，而案發當時，天候晴、雖為夜間然有路燈照明、柏油路
    面、路面乾燥、直路、無缺陷、道路上未有任何障礙物、視距復屬良好、號誌動
    作正常等情形以觀，復有台南縣警察局道路交通事故調查報告表一紙載明可考，
    據此判斷，客觀上亦無不能注意之情事，其竟疏於注意車前狀況，貿然行駛，致
    與告訴人所駕駛及搭乘之機車相撞，是被告之駕駛行為，顯有過失。
五、此外告訴人江珮瑛騎乘機車，行經上述交岔路口，占用來車道搶先左轉，未讓被
    告直行車先行，應係本件車禍之肇事主因，被告疏未注意車前狀況為肇事次因，
    然被告之前述過失，既與告訴人之過失，併合而為本件車禍肇事之原因，故告訴
    人之過失或可供做量刑時之斟酌，但被告之刑責則不能因此相扺而獲得免除。
六、末查，本件告訴人等係因此次車禍而受有如事實欄所載之傷害，故被告之過失駕
    車行為，與告訴人等所受之傷害結果間，復具有相當因果關係，是本件事證已甚
    明確，被告過失傷害之犯行亦堪認定。
七、核被告乙○○所為，係犯刑法第一百八十五條之三之酒後駕車罪及同法第二百八
    十四條第一項前段之普通過失傷害罪。被告所犯一過失傷害犯行，侵害江珮瑛、
    甲○○二人之身體法益，係以一行為觸犯二罪名，為想像競合犯，依刑法第五十
    五條之規定，應從一重罪處斷。又被告所犯酒後駕車及公共危險二罪間，犯意各
    別，行為互殊，應分論並罰。又被告酒醉駕駛汽車致人受傷，依道路交通管理處
    罰條例第八十六條第一項之規定應加重其刑至二分之一。本院審酌被告之生活狀
    況、品行、智識程度、犯罪所生之危險、被告之過失程度、告訴人所生之損害，
    及被告肇事後，與告訴人就民事損害賠償事宜，達成和解，然告訴人並未於言詞
    辯論終結前撤回本件過失傷害告訴及告訴人江珮瑛之疏失行為，係本件車禍之肇
    事主因，而被告之駕駛行為，則僅為本件車禍之肇事次因等情，與被告犯後坦承
    犯行、態度良好等一切情狀，分別量處如主文所示之拘役，並定其應執行之拘役
    及諭知易科罰金之折算標準，以資懲儆。又被告前未曾受有期徒刑以上刑之宣告
    ，有台灣台南地方法院檢察署刑案資料查註紀錄表及台灣高等法院被告全國前案
    紀錄表各一紙在卷可憑，其經此教訓後，應知所警惕，信無再犯之虞，本院因認
    所宣告之刑以暫不執行為適當，併諭知緩刑二年，以勵自新。
據上論斷，應依刑事訴訟法第二百九十九條第一項前段，道路交通管理處罰條例第八
十六條第一項，刑法第一百八十五條之三、第二百八十四條第一項前段、第五十五條
、第四十一條第一項前段、第五十一條第六款、第七十四條第一款，罰金罰鍰提高標
準條例第一條前段、第二條，判決如主文。
本案經檢察官曲鴻煜到庭執行職務
中      華      民      國      九十一      年    一      月    十四    日
        臺灣臺南地方法院交通法庭
                                    法  官  蔡  直  青
右正本證明與原本無異。
如不服本判決，應於判決送達後十日內向本院提出上訴狀( 應附繕本 )。
                                    書記官  孫  鈴  堯
中      華      民      國      九十一      年    一      月    十五    日
附錄本案論罪科刑法條全文：
中華民國刑法第一百八十五條之三
服用毒品、麻醉藥品、酒類或其他相類之物，不能安全駕駛動力交通工具而駕駛者，
處一年以下有期徒刑、拘役或三萬元以下罰金。
中華民國刑法第二百八十四條第一項
 (過失傷害罪)
因過失傷害人者，處六月以下有期徒刑、拘役或五百元以下罰金，致重傷者，處一年
以下有期徒刑、拘役或五百元以下罰金。
